臺灣臺中地方法院民事判決　100年度訴字第717號　　　　　　　　　　　　　　　　　　　　　　　　　　　　　　　　　　　　　　　　　　　
原　　　告　馬ＯＯ　年籍、地.
訴訟代理人　黃ＯＯ　年籍、地.
原　　　告　邱ＯＯ　年籍、地.
訴訟代理人　徐ＯＯ　年籍、地.
原　　　告　黃ＯＯ　年籍、地.
　　　　　　何ＯＯ　年籍、地.
　　　　　　徐ＯＯ　年籍、地.
被　　　告　黃日松　
上列被告因妨害秘密案件（本院100年度中簡字第348號），經原
告提起刑事附帶民事訴訟請求損害賠償（本院100年度中簡附民
字第11號），本院刑事庭裁定移送前來，本院於民國100年4月27
日言詞辯論終結，判決如下：
    主    文
被告應各給付原告新臺幣陸萬元，及均自民國一百年二月十九日
起至清償日止按年息百分之五計算之利息。
原告其餘之訴駁回。
本判決第一項於原告分別以新臺幣貳萬元供擔保後，得分別對於
被告假執行。但被告如分別以新臺幣陸萬元為原告供擔保，得免
為假執行。
原告其餘假執行之聲請駁回。
    事實及理由
一、原告主張：被告基於妨害他人秘密之犯意，於民國（下同）
    98年10月1日起至99年7月26日14時46分止，在臺中市○○區
    ○○路3段10號7樓辦公室廁所內，利用自備之手機，趁原告
    等人如廁未及注意之際，自門縫上方，由下往上拍攝之方式
    ，偷拍原告如廁時裙底內褲、下體等非公開之身體隱私部位
    ，案經臺中市警察局第四分局移送偵辦，臺灣臺中地方法院
    以100年度中簡字第348號刑事簡易判決處拘役120日，如易
    科罰金，以新臺幣（下同）1000元折算一日。原告等五人均
    受高等之教育，有相當之學識，固定之工作，正值豆蔻年華
    ，身體隱私均為渠等最為看重之人格權內涵，然被告亦受有
    相當教育之人，又係渠等工作之同事，竟以如此不堪之手段
    ，傷害原告，原告經此事件後，身心承受重大壓力，精神更
    受到嚴重衝擊，甚至對周遭之人、事、物都失去信心，且被
    告事發至今毫無悔意，態度惡劣，造成原告無法盡以筆墨言
    喻之痛楚。為此，爰依民法第184條第1項、第195條第1項前
    段規定，請求被告賠償原告等人各30萬元之精神慰撫金。並
    聲明：1.被告應給付原告等各30萬元，及均自起訴狀繕本送
    達翌日起至清償日止，按年息百分之五計算之利息。2.願供
    擔保請准宣告假執行。
二、被告則辯稱略以：對於原告起訴之原因事實其承認，惟因被
    告目前身分敏感，工作不固定，經濟能力欠佳，原告請求之
    金額實無力負擔，請鈞院依法酌減。並聲明：原告之訴及假
    執行之聲請均駁回。且陳明如受不利之判決，願供擔保請准
    宣告免為假執行。
三、本院得心證之理由：
  (一)原告主張之事實，業為被告於本院言詞辯論時所自認，且被
    告於本院100年度中簡字第348號刑事案件之警詢及偵查程序
    中對於上開事實均坦承不諱，核與原告於刑事偵查中所指訴
    之情節相符，並有NOKIA牌6500C型手機、拍攝原告之私隱部
    位照片27張、原告提出之翻拍光碟片1片等附於刑事案卷足
    資佐證。被告復因妨害秘密罪案件，經本院刑事庭判處拘役
    123日，此經本院調取上開刑事卷宗查核屬實。原告主張之
    事實，即堪採信。
  (二)按民法第184條規定，因故意或過失，不法侵害他人之權利
    者，負損害賠償責任。故意以背於善良風俗之方法，加損害
    於他人者亦同。違反保護他人之法律，致生損害於他人者，
    負賠償責任。但能證明其行為無過失者，不在此限。又同法
    第195 條第1項前段規定，不法侵害他人之隱私或不法侵害
    其他人格法益而情節重大者，被害人雖非財產上之損害，亦
    得請求賠償相當之金額。另刑法第315條之1立法理由載明：
    「目前社會使用照相、錄音、錄影、望遠鏡及各種電子、光
    學設備等，已甚普遍，惟以之為工具，用以窺視、竊聽、竊
    錄他人隱私活動（如更衣、如廁或其他私密活動）、言論或
    談話者，已危害社會善良風氣及個人隱私，實有處罰之必要
    ，爰增列本條」等語，可知個人之隱私權係受法律所保障。
    被告以手機偷拍之方式，偷拍原告等五人如廁時裙底內褲、
    下體等非公開之身體隱私部位，其不法侵害原告人格法益堪
    以認定，原告等五人被告賠償非財產上損害，即均屬有據。
    次按慰藉金之賠償，須以人格權遭遇侵害，使精神上受有痛
    苦為必要，其核給之標準固與財產上損害之計算不同，然非
    不可斟酌雙方身分、資力與加害程度，及其他各種情形核定
    相當之數額，業經最高法院51年臺上字第223號判例闡釋甚
    明。故所謂「相當」，自應以實際加害情形與其受影響是否
    重大及被害人之身分、地位與加害人之經濟情況等關係定之
    。爰審酌被告以手機偷拍之方式，偷拍原告如廁時裙底內褲
    、下體等非公開之身體隱私部位，對於原告之侵害情節仍屬
    重大，損害非輕，暨兩造均受高等教育，原為服務於同公司
    之同事，原告等人均值豆蔻年華，身體隱私均為渠等最為看
    重之人格權內涵，被告於事發後離職，現為羽球館之櫃臺人
    員，暨兩造之身份地位、及本院依職權調閱之稅務電子閘門
    查詢資料表所示之兩造之財產、經濟情況等一切情狀，認為
    原告請求被告分別賠償非財產上損害30萬元尚屬過高，應核
    減為各6萬元屬適當。末按給付有確定期限者，債務人自期
    限屆滿時起，負遲延責任。給付無確定期限者，債務人於債
    權人得請求給付時，經其催告而未為給付，自受催告時起，
    負遲延責任。其經債權人起訴而送達訴狀，或依督促程序送
    達支付命令，或為其他相類之行為者，與催告有同一之效力
    。民法第229條第1項、第2項定有明文。又遲延之債務，以
    支付金錢為標的者，債權人得請求依法定利率計算之遲延利
    息。但約定利率較高者，仍從其約定利率。應付利息之債務
    ，其利率未經約定，亦無法律可據者，週年利率為百分之5
    ，民法第233條第1項、第203條亦有明文。本件原告對被告
    之侵權行為債權，核屬無確定期限之給付，既經原告提起刑
    事附帶民事訴訟，而起訴狀繕本並於100年2 月18日送達被
    告，有送達證書附卷可稽，被告迄未給付，當應負遲延責任
    。是原告請求自刑事附帶民事起訴狀繕本送達被告之翌日即
    100年2月19日起算，按週年利率百分之5計算之法定遲延利
    息，核無不合，應予准許。
四、綜上所述，原告各基於侵權行為之法律關係，請求被告分別
    給付原告慰撫金6萬元及均自刑事附帶民事起訴狀繕本送達
    翌日即100年2月19日起至清償日止，按年息5%計算之利息，
    應予准許，逾此數額之請求，為無理由，應駁回之。
五、原告及被告均陳明願供擔保，聲請宣告假執行及免為假執行
    ，經核原告勝訴部份，合於法律之規定，爰各酌定相當之擔
    保金額宣告之；原告餘假執行之聲請，因訴之駁回而失所依
    附，不予准許。
六、本件訴訟係原告提起刑事附帶民事訴訟，由本院刑事庭依刑
    事訴訟法第504條第1項規定移送前來，依同條第2項規定免
    繳納裁判費，本院審理期間亦未增加其他必要之訴訟費用，
    茲參酌臺灣高等法院暨所屬法院95年度法律座談會意見，無
    庸為訴訟費用負擔之諭知，附予敘明。   
中    華    民    國   100    年    5     月    18    日                                                                                                                                      
                  民事第四庭    法  官  張清洲    
正本係照原本作成。                                      
如對本判決上訴，須於判決送達後20日內向本院提出上訴狀。如
委任律師提起上訴者，應一併繳納上訴審裁判費。
中    華    民    國   100    年    5     月    18    日                                                                                                                                      
                                書記官  顏督訓